【裁判字號】    90,上訴,499
【裁判日期】    900425
【裁判案由】    瀆職
【裁判全文】
臺灣高等法院高雄分院刑事判決                      九十年度上訴字第四九九號
    上 訴 人
    即自訴人  甲○○
    被    告  乙○○
右上訴人因被告瀆職案件，不服臺灣高雄地方法院八十九年度自字第四二九號，中華
民國九十年二月十四日第一審判決，提起上訴，本院判決如左：
    主    文
上訴駁回。
    理    由
一、上訴意旨略以：最高法院二十五年度上字第五０九號判例揭示：「刑法第二百十
    條之所謂損害，並不以其文書之真正名義人為限，苟因該項偽造或變造之文書足
    以蒙受損害者，即屬本罪之被害人。」本件被告乙○○為臺灣省自來水股份有限
    公司第七區管理處經理，任由黑道人物亂倒毒溶劑於民生用水中，則上訴人飲用
    上開自來水而受有損害，自屬刑事訴訟法第三百十九條第一項之得提起自訴之被
    害人，爰依法就被告之犯行提起自訴，應無不合云云。
二、按犯罪之被害人得提起自訴，刑事訴訟法第三百十九條第一項固定有明文，惟此
    之被害人係指犯罪之直接被害人而言；又犯罪事實之一部提起自訴者，他部雖不
    得自訴亦以得提起自訴論。但不得提起自訴部分係較重之罪者，不在此限。又不
    得提起自訴而提起者，應諭知不受理之判決，刑事訴訟法第三百十九條第二項、
    第三百三十四條亦定有明文。
三、本件依上訴人即自訴人甲○○於八十九年八月十三日所提自訴狀所載自訴意旨，
    係認被告身為臺灣省自來水股份有限公司（按該公司為官股百分之百之公營事業
    機構，有該公司股東投資比率表附卷可按）第七區管理處經理，卻任由黑道人物
    亂倒毒溶劑於民生用水中，並偽造文書掩飾有毒自來水之報告，堅持水公司修改
    計畫改採ＮＦ薄膜逆滲透法代替ＲＯ逆滲透之所謂健康水供民生用水云云，核其
    指摘本件被告所犯涉嫌，應包括貪污治罪條例第六條第一項第四款、第五款之圖
    利私人罪及刑法第二百十三條之公務員明知為不實之事項而登載於職掌之公文書
    罪，且二罪間具有方法結果之牽連關係，屬裁判上一罪云云。其所指訴二罪，其
    中較重之貪污治罪條例第六條第一項第四款、第五款圖利私人罪所規範之瀆職罪
    嫌，其所保護之法益，乃公務員對國家服務之忠信規律及國家之利益，其直接被
    害人乃為國家法益，縱其犯罪之結果，於私人權益或有影響，亦屬間接之被害，
    而非直接被害，自不得提起自訴（最高法院七十年臺上字第一七九七號判例參照
    ）從而，該自訴事實所涉較重部分係屬不得提起自訴之罪，揆諸首揭說明，即全
    部自訴犯罪均不得提起自訴。自訴人上訴意旨僅援引前揭最高法院二十五年度上
    字第五０九號有關刑法第二百十條偽造文書罪之判例，卻漏未斟酌刑事訴訟法第
    三百十九條第二項但書不得提起自訴之規定，顯有誤會。原審法院以上訴人不得
    自訴而提起自訴為由，不予受理，而駁回其自訴，於法並無不合，自訴人上訴意
    旨，指摘原判決不當，為無理由，應予駁回，並不經言詞辯論為之。
四、依刑事訴訟法第三百六十八條、第三百七十二條，判決如主文。
中    華    民    國         九十       年      四      月    二十五    日
                              臺灣高等法院高雄分院刑事第八庭
                                  審判長法官  郭雅美
                                        法官  張盛喜
                                        法官  洪兆隆
右正本證明與原本無異。
如不服本判決，應於判決送達後十日內向本院提出上訴狀，其未述理由者並應於提
出上訴狀後十日內向本院補提理由書（應附繕本)。
                                      書記官  葉淑華
中    華    民    國         九十       年      四      月    二十七    日
                                                                      Ｈ


司法院資訊處製作；財團法人民間司法改革基金會備份。
